臺灣士林地方法院刑事判決　　　　　　　　　　　　　九十一年度訴緝字第三三號
　　公　訴　人　臺灣士林地方法院檢察署檢察官
　　被　　　告　丁○○
　　指定辯護人　本院公設辯護人　林龍輝律師
右列被告因偽造有價證券等案件，經檢察官提起公訴（八十九年度偵字第九八一七號
，本院判決如左：
    主  文
丁○○連續意圖供行使之用，而偽造有價證券，累犯，處有期徒刑年貳月。
偽造如附表所示之支票紙，及偽造之磊龍有限公司、丙○○印章各壹枚均沒收。
    事  實
一、丁○○（原名曾聰賢）曾偽造有價證券，經本院判處有期徒刑三年六月，於八十
    六年一月十四日縮刑期滿執行完畢。仍不能悔改，於民國八十八年六、七月間某
    不詳之日上午，搭乘磊龍有限公司（下稱磊龍公司）負責人丙○○駕駛之小客車
    ，陪同至台北縣八里鄉港口附近收款，趁丙○○前往洗手間，暫時離開小客車之
    際，竟萌為自己不法所有之意圖，徒手打開丙○○置於車上之皮包，撕下丙○○
    置於皮包內空白之磊龍公司支票本上三張空白支票（淡水第一信用合作社八里分
    社、帳號：一一—0000000，票號分別為：ＣＤ0000000、ＣＤ0
    000000、ＣＤ0000000），得手後，並於上開小客車上，盜用同置
    於車上之丙○○印章，蓋於前開ＣＤ0000000號、ＣＤ0000000號
    支票上。旋基於概括之犯意，先於當日，在台北縣八里鄉○○路一二五之一二號
    四樓住處，同時將ＣＤ0000000號支票，填寫發票日八十八年九月三十日
    、金額（新台幣，下同）二百四十萬元，將ＣＤ0000000號支票，填寫發
    票日八十八年十月十五日、金額二百零三萬元。丁○○復意圖為自己不法之所有
    ，並基於概括之犯意，偽稱合夥丙○○之防波堤石塊生意，邀約乙○○匿名投資
    ，致乙○○陷於錯誤，分別於八十八年二月五日、同年三月六日、同年四月十日
    連續向乙○○詐得四十萬元、三十五萬元、四十萬元，復基於詐欺及行使偽造支
    票之概括犯意，於同年七月二十日持前開偽造之ＣＤ0000000號支票交付
    乙○○作為投資之擔保，向其行使，對乙○○謊稱該支票係丙○○交付之合夥利
    潤，以此法向乙○○詐得現金八十五萬元；並於八十八年十月間，在台北縣八里
    鄉，委請不知情之刻印店偽刻磊龍公司、丙○○印章各一枚，蓋用於ＣＤ000
    0000號之支票，偽造磊龍公司、丙○○印文各一枚，並填寫發票日（八十八
    年十一月一日）、金額（新台幣三十萬元），偽造該支票，嗣於同年月間，賡續
    同上行使偽造支票之概括犯意，交付予甲○○，向其行使，清償原積欠甲○○之
    三十萬元債務。乙○○於八十八年十月十九日提示上開其持有之支票，因印鑑不
    符及存款不足退票，經乙○○聯絡丙○○，二人共同前往丁○○住處詢問，丁○○告以真相，其二人始悉上情，丁○○同時返還業已填寫金額、日期之上開ＣＤ
    0000000號支票與丙○○。
二、案經磊龍公司負責人丙○○移送台灣士林地方法院檢察署檢察官偵查起訴。
    理  由
一、右揭事實，業據被告丁○○於偵、審中坦承不諱，核與告訴人丙○○於警訊、偵
    查、本院審理中（見警訊、八十九年十一月九日訊問筆錄、本院九十年四月十九
    日訊問筆錄），及證人乙○○於本院證述之情節均相符（見本院九十年度訴字第
    六四號卷九十年四月十九日訊問筆錄），並有被告偽造之支票三紙及退票理由單
    二紙（其中二紙支票及一紙退票理由單附於臺灣士林地方法院檢察署八十九年度
    偵字第九八一七號偵查卷第五頁至第六頁，分別記載有發票日，金額，正面各蓋
    有丙○○章，退票理由載存款不足及發票人簽章不符，其餘一紙支票及退票理由
    單附於本院九十年度訴字第六四號卷，其正面有磊龍公司及丙○○印章各一枚）
    ，足徵被告之自白與事實相合，本件事證明確，被告犯行均堪以認定，應予依法
    論科。
二、被告竊取告訴人之空白支票，所為係犯刑法第三百二十條第一項之竊盜罪。另查
    支票係有價證券，被告未經發票人即丙○○及磊龍公司之同意在支票發票人欄上
    盜用丙○○印章，偽造前開ＣＤ0000000號、ＣＤ0000000號支票
    二張，又盜刻磊龍公司及丙○○印章各一枚，偽造前開ＣＤ0000000號支
    票，形式上分別成為丙○○個人、磊龍公司負責人而簽發支票之行為，核係犯刑
    法第二百零一條第一項意圖供行使之用而偽造有價證券罪；再被告以偽造有價證
    券即支票供作投資之擔保，向乙○○詐取現金之行為，為行使有價證券以外之另
    一行為，參照六十二年二月二十日最高法院六十二年度第一次刑事庭庭長會議決
    定（一），係另成立刑法第三百三十九條第一項之詐欺取財罪，及前開數次以投
    資為名，向乙○○詐取金錢，亦犯同法條之詐欺取財罪。被告利用不知情之刻印
    店偽造印章，為間接正犯。又被告在支票上盜用丙○○印章，及偽造磊龍公司、
    丙○○之印章，及印文之行為，分別為偽造有價證券之部分行為，為偽造有價證
    券行為所吸收；被告偽造有價證券後持向乙○○、甲○○，其行使偽造有價證券
    之低度行為，均已為高度之偽造行為所吸收，均不另論罪。被告同時偽造ＣＤ0
    000000號、ＣＤ0000000號支票，為單純一罪，與之後偽造ＣＤ0
    000000號，時間緊接，所犯構成要件相同之罪，顯係基於概括之犯意反覆
    為之，應依連續犯之規定以一罪論，並依法均加重其刑。又被告前後四次向乙○○詐欺取財之行為，時間緊接，所犯構成要件相同之罪名，亦顯均係基於概括之
    犯意反覆為之，亦應依連續犯之規定以一罪論，並依法均加重其刑。再被告所犯
    前開竊盜、偽造有價證券、詐欺三罪間，具有方法、結果之牽連關係，應從一重
    之偽造有價證券罪處斷。被告曾犯罪經判刑並執行完畢，詳如事實欄所示，有台
    灣高等法院檢察署刑案紀錄簡覆表一份在卷可憑。五年內再犯有期徒刑以上之本
    罪，為累犯，依法遞加重其刑。至公訴人雖漏未就被告詐欺取財犯行一併起訴，
    惟被告八十八年七月二十日之詐欺犯行與已起訴部分既具有牽連犯關係，又八十
    八年二月五日、同年三月六日、同年四月十日之詐欺犯行與同年七月二十日之詐
    欺犯行有連續犯之裁判上一罪關係，均為起訴效力所及，本院自得併予審究，附
    此敘明。被告因需款孔急，一時短於思慮而偽造票據、詐取金錢，然事後坦承犯
    行，惟尚未賠償被害人乙○○等情，審酌被告之前科犯刑，及其犯罪之動機、目
    的、手段、所生危害、犯後態度等一切情狀，量處如主文所示之刑，以資懲儆。
三、被告偽造如附表所示之支票三紙，不論屬於犯人與否，應依刑法第二百零五條規
    定沒收。至於其上所偽造之磊龍公司、丙○○印文，已併合於支票內，不另諭知
    沒收。復按被告犯罪後，刑法第二百零五條雖業已修正為「偽造、變造之有價證
    券、郵票、印花稅票、信用卡、金融卡、儲值卡或其他相類作為提款、簽帳、轉
    帳或支付工具之電磁紀錄及前條之器械原料及電磁紀錄，不論屬於犯人與否，沒
    收之」，於九十年六月二十日公布，同年六月二十二日施行。惟按沒收為從刑，
    應附屬於主刑，不生比較輕重之問題。是以行為後法律有變更者，如新法規定之
    主刑較輕於舊法，或其輕重與舊法完全相同，或僅關於沒收之規定有所修正時，
    自不問其沒收部分之輕重如何，均應依從新之原則，適用裁判時之新法；惟若經
    比較新舊法之主刑輕重，認應依刑法第二條第一項但書適用最有利於行為人之舊
    法時，則依從刑附屬於主刑之原則，自不得將沒收部分予以割裂而單獨適用新法
    之相關規定（最高法院八十七年台上字第三三三二號判決參照）。查本件被告所
    論罪之主刑即刑法第二百零一條第一項之罪並無變更，僅係沒收之規定有所修正
    ，自無庸為新舊法比較，而應適用裁判時之新法，附此敘明。偽造之磊龍公司、
    丙○○印章各一枚，雖未經扣案，惟無證據足以證明業已滅失，併依刑法第二百
    十九條規定均予宣告沒收。
據上論斷，應依刑事訴訟法第二百九十九條第一項前段，刑法第五十六條、第三百二
十條第一項、第二百零一條第一項、第三百三十九條第一項、第五十五條、第四十七
條、第二百零五條、第二百十九條，罰金罰鍰提高標準條例第一條前段，判決如主文
。
本案經檢察官楊秀枝到庭執行職務
中      華      民      國      九十一      年      十    月    一    日
                                  臺灣士林地方法院刑事第四庭
                                          法  官  趙  文  卿
右正本證明與原本無異。
如不服本判決，應於判決送達後十日內，向本院提出上訴狀。
                                          書記官  陳  淑  蘭
中      華      民      國      九十一      年      十    月    九    日
附表：
┌──┬───┬────┬─────────┬──────┬──────┐
│編號│發票人│發 票 日│票面金額（新臺幣）│付   款   人│支票號碼    │
├──┼───┼────┼─────────┼──────┼──────┤
│一  │丙○○│88.09.30│二百四十萬元      │淡水第一信用│CD0000000   │
│    │      │        │                  │合作社八里分│            │
│    │      │        │                  │社          │            │
├──┼───┼────┼─────────┼──────┼──────┤
│二  │同右  │88.10.15│二百零三萬元      │同右        │CD0000000   │
├──┼───┼────┼─────────┼──────┼──────┤
│二  │磊龍有│89.01.21│三十萬元          │同右        │CD0000000   │
│    │限公司│    │                  │            │            │
└──┴───┴────┴─────────┴──────┴──────┘
附錄本案論罪科刑法條全文：
刑法第三百二十條第一項：
  意圖為自己或第三人不法之所有，而竊取他人之動產者，為竊盜罪，處五年以下有
  期徒刑、拘役或五百元以下罰金。
刑法第二百零一條第一項：
  意圖供行使之用，而偽造、變造公債票、公司股票或其他有價證券者，處三年以上
  十年以下有期徒刑，得併科三千元以下罰金。
刑法第二百零五條：
  偽造、變造之有價證券、郵票或印花稅票及前條之器械原料，不問屬於犯人與否，
  沒收之。
